【裁判字號】    99,易,2097
【裁判日期】    990817
【裁判案由】    傷害等
【裁判全文】
臺灣臺中地方法院刑事判決              99年度易字第2097號
公  訴  人  臺灣臺中地方法院檢察署檢察官
被      告  戊○○
選任辯護人  賴思達  律師
上列被告因傷害等案件，經檢察官提起公訴（98年度偵字第
14948、15714號），本院判決如下：
    主       文
戊○○犯如附表所示之重利罪，各處如附表「主文」欄所示之刑
。又犯恐嚇危害安全罪，處有期徒刑參月，如易科罰金，以新臺
幣壹仟元折算壹日。又犯傷害罪，有期徒刑參月，如易科罰金，
以新臺幣壹仟元折算壹日。應執行有期徒刑拾月，如易科罰金，
以新臺幣壹仟元折算壹日。緩刑參年，並向公庫支付新臺幣貳拾
萬元。
    犯 罪 事 實
一、戊○○並非經營當舖業，卻基於乘人急迫而貸放金錢，以取
    得與原本顯不相當重利之犯意，趁他人亟需現金供周轉之際
    ，分別於如附表所示之時、地，貸款予丁○○、庚○○、辛○○、丙○○、甲○○、己○○、乙○○，並以如附表所示
    之利率收取利息，且於交付款項時，均預扣第1期之利息及
    收取本票、身份證影本等作為擔保，以此方式取得與原本顯
    不相當之重利。又戊○○因乙○○未依約給付利息，因之心
    生不滿，於98年3月12日凌晨0時許，在臺中市○區○○路與
    梅川西路交岔路口處巧遇乙○○，竟基於傷害他人身體之犯
    意，先將乙○○之車輛攔下，再以拳頭毆打乙○○，致使乙○○受有「右上眼瞼部挫裂傷2×1×0.6公分；右眼眶部挫
    傷血腫3×1×0.6公分」等身體傷害；旋又於同年月24日晚
    間11時37分許，戊○○再基於恐嚇他人安全之犯意，以其所
    持用之門號0000000000號行動電話，傳送內容為「幹你娘！
    抓到人我讓你吃不完兜著走，我絕對不會讓你有任何機會，
    因為你這種人太賤了！」等加害他人生命、身體之簡訊予乙○○，乙○○因之心生畏懼，致生危害於乙○○之安全。嗣
    於98年6月12日下午5時許，為警持本院核發之搜索票，前往
    戊○○位在臺中市○○區○○路1段81號6樓之住處執行搜索
    ，當場扣得丁○○、庚○○、丙○○、辛○○等人簽發之商
    業本票，始悉上情。
二、案經丁○○、庚○○、辛○○、丙○○、甲○○、己○○、
    乙○○訴由臺中巿警察局一分局報請臺灣臺中地方法院檢察
    署檢察官偵查起訴。
    理       由
一、訊據被告戊○○（下稱被告）對於上揭犯罪事實於本院審理
    時坦承不諱，復據證人即告訴人丁○○、庚○○、辛○○、
    丙○○、甲○○、己○○、乙○○分別於警詢或偵查中指述
    歷歷，並有卷附蒐證照片、手機簡訊翻拍照片、診斷證明書
    暨扣案被告所持有由告訴人丁○○、庚○○、辛○○、丙○○交付供擔保之本票等物可佐，足認被告之自白與事實相符
    。本案事證已臻明確，被告犯行洵堪認定。
二、核被告所為，係犯刑法第344條之重利罪、同法第277條第1
    項傷害罪、同法第305條恐嚇危害安全罪。按刑法上接續犯
    之概念係指數行為於同時同地或密切接近之時地實施，侵害
    同一之法益，各行為之獨立性極為薄弱，依一般社會健全觀
    念，在時間差距上，難以強行分開，在刑法評價上，以視為
    數個舉動之接續施行，合為包括之一行為予以評價，較為合
    理（最高法院86年臺上字第3295號判例參照）。查被告所為
    如附表編號一所示各次借款行為，及所為如附表編號二所示
    各次借款行為，係分別對同一告訴人所為，每次均於密切接
    近之時地實施，且各行為間之獨立性薄弱，難以強行分開，
    應認係接續犯。至如附表編號一至七所示各次重利犯行，並
    非係對同一告訴人所為，且觀諸如附表編號一至七所示犯罪
    時間，每次時間並非於密切接近之時地實施，且各行為間均
    具獨立性，並非難以強行分開，依上開說明，其先後7次犯
    行難認係接續犯，則被告所為如附表編號一至七所示重利犯
    行，與被告所為傷害罪、恐嚇危害安全罪，均犯意各別，行
    為互殊，應予分論併罰。爰審酌被告利用他人急迫而亟需用
    錢之際，收取高額利息，藉此牟利，無視於借款人每每因無
    力負擔高利貸之重利或鋌而走險犯罪或輕生尋短，製造社會
    問題，且被告更以暴力對告訴人乙○○索討利息，惡性非淺
    ，惟衡酌被告犯罪規模不大，犯後坦承犯行，態度尚佳，暨
    考量其犯罪之動機、目的、手段、智識程度等一切情狀，分
    別量處如主文所示之刑，並諭知易科罰金之折算標準，暨定
    其應執行刑，以資懲儆。被告未曾因故意犯罪受有期徒刑以
    上刑之宣告，有臺灣高等法院被告全國前案紀錄表在卷可按
    ，其經此偵查、審理之教訓，當知警惕而無再犯之虞，本院
    綜核各情，認被告所受宣告之刑，以暫不執行為適當，併予
    宣告緩刑3年，並向公庫支付新臺幣20萬元，以啟自新。
五、本件扣案之告訴人丁○○、庚○○、丙○○、辛○○等人簽
    發之商業本票，均係被告因貸放重利所持有，係被害人周漂
    昇供作借款質押之用，則被告取得上開物品，無非充作擔保
    證明之用，如告訴人等還款後，被告仍須將該等充為借款質
    押之物品返還，難認係被告犯罪所得之物，亦非被告所有，
    又均非屬違禁物，核與沒收之要件不符，自無從宣告沒收（
    最高法院92年度臺上字第2923號判決意旨參見），併予敘明
    。
據上論斷，應依刑事訴訟法第299條第1項前段，刑法第344條、
第277條第1項、第305條、第74條第1項第1款、第2項第4款、第
41 條第1項前段、第51條第5款，刑法施行法第1條之1第1項、第
2項前段，判決如主文。
本案經檢察官壬○○到庭執行職務。
中    華    民    國    99    年    8     月    17    日
                  刑事第四庭    法  官  鄭永玉
以上正本證明與原本無異。
如不服本判決應於收受送達後10日內向本院提出上訴書狀，並應
敘述具體理由；其未敘述上訴理由者，應於上訴期間屆滿後20日
內向本院補提理由書（均須按他造當事人之人數附繕本）「切勿
逕送上級法院」。
                                書記官  蔡伸蔚
中    華    民    國    99    年    8     月    17    日
附錄論罪科刑法條：
中華民國刑法第344條
（重利罪）
乘他人急迫、輕率或無經驗貸以金錢或其他物品，而取得與原本
顯不相當之重利者，處 1 年以下有期徒刑、拘役或科或併科 1
千元以下罰金。
中華民國刑法第277條第1項
（普通傷害罪）
傷害人之身體或健康者，處 3 年以下有期徒刑、拘役或 1 千元
以下罰金。
中華民國刑法第305條
（恐嚇危害安全罪）
以加害生命、身體、自由、名譽、財產之事，恐嚇他人致生危害
於安全者，處 2 年以下有期徒刑、拘役或 3 百元以下罰金。
附表：
┌──┬───┬───────┬────┬──────────────┬────────────┐
│編號│借款人│借款時間      │借款地點│借款金額（新臺幣）及計息方式│主                  文  │
├──┼───┼───────┼────┼──────────────┼────────────┤
│ 一 │丁○○│接續於98年2月 │臺中市中│先後各借款50000元、50000元、│戊○○乘他人急迫貸以金錢│
│    │      │11日、98年2月 │區○○街│60000元、150000元、50000元，│，而取得與原本顯不相當之│
│    │      │13日、98年3月 │21號    │於交付款項時，均預扣第1期之 │重利，處有期徒刑肆月，如│
│    │      │13日、98年4月 │        │利息及收取本票、身份證影本等│易科罰金，以新臺幣壹仟元│
│    │      │16日、98年5月 │        │作為擔保；而各筆借款之年息分│折算壹日。              │
│    │      │11日          │        │別為48%、48%、60%、56%、48% │                        │
│    │      │              │        │。                          │                        │
├──┼───┼───────┼────┼──────────────┼────────────┤
│ 二 │庚○○│接續於98年3月 │臺中市中│先後各借款20000元、30000元、│戊○○乘他人急迫貸以金錢│
│    │      │25日、98年5月 │區○○街│於交付款項時，均預扣第1期之 │，而取得與原本顯不相當之│
│    │      │16日          │21號    │利息及收取本票、身份證影本等│重利，處有期徒刑參月，如│
│    │      │              │        │作為擔保；而各筆借款之年息分│易科罰金，以新臺幣壹仟元│
│    │      │              │        │別為120%、80%。             │折算壹日。              │
├──┼───┼───────┼────┼──────────────┼────────────┤
│ 三 │辛○○│98年4月21 日  │臺中市中│借款50000元，於交付款項時， │戊○○乘他人急迫貸以金錢│
│    │      │              │區○○街│預扣第1期之利息及收取本票、 │，而取得與原本顯不相當之│
│    │      │              │21號    │身份證影本等作為擔保；而該筆│重利，處有期徒刑參月，如│
│    │      │              │        │借款之年息為48%。           │易科罰金，以新臺幣壹仟元│
│    │      │              │        │                            │折算壹日。              │
├──┼───┼───────┼────┼──────────────┼────────────┤
│ 四 │丙○○│98年4月30 日  │臺中市中│借款20000元，於交付款項時， │戊○○乘他人急迫貸以金錢│
│    │      │              │區○○街│預扣第1期之利息及收取本票、 │，而取得與原本顯不相當之│
│    │      │              │21號    │身份證影本等作為擔保；而該筆│重利，處有期徒刑參月，如│
│    │      │              │        │借款之年息為120%。          │易科罰金，以新臺幣壹仟元│
│    │      │              │        │                            │折算壹日。              │
├──┼───┼───────┼────┼──────────────┼────────────┤
│ 五 │甲○○│97年10月22日  │臺中市中│借款60000元，於交付款項時， │戊○○乘他人急迫貸以金錢│
│    │      │              │區柳川西│預扣第1期之利息及收取本票、 │，而取得與原本顯不相當之│
│    │      │              │路3段與 │身份證影本等作為擔保；而該筆│重利，處有期徒刑參月，如│
│    │      │              │民族路口│借款之年息為60%。           │易科罰金，以新臺幣壹仟元│
│    │      │              │        │                            │折算壹日。              │
├──┼───┼───────┼────┼──────────────┼────────────┤
│ 六 │己○○│97年10月間某日│臺中市中│借款30000元，於交付款項時， │戊○○乘他人急迫貸以金錢│
│    │      │              │區柳川西│預扣第1期之利息及收取本票、 │，而取得與原本顯不相當之│
│    │      │              │路3段與 │身份證影本等作為擔保；而該筆│重利，處有期徒刑參月，如│
│    │      │              │民族路口│借款之年息為60%。           │易科罰金，以新臺幣壹仟元│
│    │      │              │        │                            │折算壹日。              │
├──┼───┼───────┼────┼──────────────┼────────────┤
│ 七 │乙○○│97年12月8日   │臺中市中│借款30000元，於交付款項時， │戊○○乘他人急迫貸以金錢│
│    │      │              │區柳川西│預扣第1期之利息及收取本票、 │，而取得與原本顯不相當之│
│    │      │              │路3段與 │身份證影本等作為擔保；而該筆│重利，處有期徒刑參月，如│
│    │      │              │民族路口│借款之年息為60%。           │易科罰金，以新臺幣壹仟元│
│    │      │              │        │                            │折算壹日。              │
└──┴───┴───────┴────┴──────────────┴────────────┘

司法院資訊處製作；財團法人民間司法改革基金會備份。
